【裁判字號】    89,訴,1619
【裁判日期】    900418
【裁判案由】    偽造有價證券
【裁判全文】
臺灣板橋地方法院刑事判決                        八十九年度訴字第一六一九號
    公  訴  人  臺灣板橋地方法院檢察署檢察官
    被      告  丙○○
右列被告因偽造有價證券等案件，經檢察官提起公訴（八十九年度偵字第一二三六一
號）及移送併案審理部分（八十九年度偵字第一五四二四號），甲○判決如左：
    主      文
丙○○行使偽造之「交通部臺灣區○道○○○路局回數票證」，處有期徒刑參月，如
易科罰金，以參佰元折算壹日。緩刑參年。
扣案之偽造「交通部臺灣區○道○○○路局回數票證」壹張沒收之。
    事      實
一、丙○○於八十九年五月底某日，在臺北縣林口鄉○○○路林口交流道附近（公訴
    人認為於八十九年五月三十日晚上八時二十分許，在臺北縣林口鄉長庚醫院附近
    ，並無依據），以每張新臺幣（下同）三十八元之價格，向不詳人士購買偽造之
    「交通部臺灣區○道○○○路局回數票證」（下稱回數票）數張，明知該回數票
    係屬偽造，仍於八十八年六月五日晚上七時二十五分許，駕駛向友人乙○○借用
    之Ｖ三─五六九三號自用小客車，持上開回數票一張通過泰山收費站，以繳交小
    型車通行費，收費員施素華當場發覺有異，惟丙○○已駕車加速離開，經施素華
    報警後查知上情，並扣得上開偽造之回數票一張。
二、案經內政部警政署國道公路警察局第一警察隊報請臺灣板橋地方法院檢察署檢察
    官偵查起訴，暨內政部警政署國道公路警察局第一警察隊報請臺灣臺北地方法院
    檢察署檢察官呈請臺灣高等法院檢察署令轉臺灣板橋地方法院檢察署檢察官移請
    併案審理。
    理      由
一、訊據被告丙○○固坦承於上開時地持回數票通過收費站一情，惟矢口否認有何前
    揭犯行，辯稱：我不知道回數票係偽造的云云。惟查，被告以每張三十八元之價
    格向高速公路林口交流道附近之檳榔攤購買回數票，業經被告供明在卷，其購買
    地點有異於通常販售回數票之處所，價格亦較便宜，衡諸為警查獲之回數票一張
    係以影印機影印而成，其紙質、光滑度有異於真正回數票，面積亦較大之情，亦
    據證人即收費員施素華於警訊中證述甚詳，且有警製非常事件報告表一份附卷可
    參，被告購買時對於上開回數票係屬偽造一事，應有所知悉，被告所辯不知情，
    應係事後卸責之詞，難以採信，本案事證明確，被告犯行，洵堪認定。
二、按回數票係由交通機關所發售，專供通行高速公路時所需票證之點以觀，與亦由
    交通機關所發售，專供乘用公共交通工具所需之客票，同其性質，應屬刑法第二
    百零三條之「其他往來客票」，核被告黃為鑑所為，係犯刑法第二百零三條第二
    項之罪，被告之行使偽造回數票之行為，本即含有詐欺之性質，不另論其詐欺罪
    。公訴人認為被告行使偽造回數票之行為，係犯刑法第二百零一條第二項之行使
    偽造有價證券罪，容有誤會，應予變更法條。又本件送併案審理部分，因與被告
    業經起訴部分為同一事實，甲○自得併予審究。爰審酌被告之品性、智識程度，
    本件犯罪之動機、目旳、手段及所生之危害，行使偽造回數票之張數僅一張，事
    後否認犯行之態度等一切情狀，量處如主文所示之刑。又被告行為後，刑法第四
    十一條已於九十年一月十日修正公布、自同月十二日起施行，將短期自由刑得易
    科罰金適用範圍之法定最重本刑上限由有期徒刑三年以下提高至五年以下，本案
    被告所犯罪名之法定最重本刑原為有期徒刑三年以下，適用新法對於行為人並無
    不利，自應據以諭知易科罰金之折算標準，資以懲儆。又被告於七十五年間因犯
    竊盜罪，經臺灣臺北地方法院判處有期徒刑十月，緩刑三年確定，惟其緩刑宣告
    於緩刑期滿未經撤銷，業已失其效力，有臺灣高等法院檢察署刑案紀錄簡覆表在
    卷可憑，被告因貪圖小利一時失慮，致罹刑典，且行使之回數票張數僅一張，經
    此罪刑宣告當知警惕，應無再犯之虞，甲○認所宣告之刑以暫不執行為適當，併
    予宣告緩刑三年，以啟自新。扣案之偽造回數票一張，係被告所有供犯罪所用之
    物，應依刑法第三十八條第一項第二款規定宣告沒收。
據上論斷，應依刑事訴訟法第二百九十九條第一項前段、第三百條，刑法第二百零三
條第二項、第二條第一項前段、第四十一條第一項前段、第七十四條第一款、第三十
八條第一項第二款，罰金罰鍰提高標準條例第一條前段，判決如主文。
本案經檢察官許智評到庭執行職務
中      華      民      國      九十      年      四      月    十八    日
                                      臺灣板橋地方法院刑事第六庭
                                          法    官  侯  志  融
右正本證明與原本無異
如不服本判決應於送達後十日內向甲○提出上訴狀
                                          書 記 官  陳  淑  芳
中      華      民      國      九十      年      四      月    二十四  日
附錄本案論罪科刑法條全文】
刑法第二百零三條
意圖供行使之用，而偽造、變造船票、火車、電車票或其他往來客票者，處一年以下
有期徒刑、拘役或三百元以下以下罰金。
其行使之者亦同。


司法院資訊處製作；財團法人民間司法改革基金會備份。
